【裁判字號】    98,台上,1125
【裁判日期】    980312
【裁判案由】    違反毒品危害防制條例
【裁判全文】
最高法院刑事判決            九十八年度台上字第一一二五號
上  訴  人  甲○○
上列上訴人因違反毒品危害防制條例案件，不服台灣高等法院台
南分院中華民國九十八年一月五日第二審判決（九十七年度上訴
字第一三九三號，起訴案號：台灣台南地方法院檢察署九十七年
度偵緝字第七二一號），提起上訴，本院判決如下：
    主  文
上訴駁回。
    理  由
按刑事訴訟法第三百七十七條規定，上訴於第三審法院，非以判
決違背法令為理由，不得為之。是提起第三審上訴，應以原判決
違背法令為理由，係屬法定要件。如果上訴理由書狀並未依據卷
內訴訟資料，具體指摘原判決不適用何種法則或如何適用不當，
或所指摘原判決違法情事，顯與法律規定得為第三審上訴理由之
違法情形，不相適合時，均應認其上訴為違背法律上之程式，予
以駁回。本件原判決係以依刑事訴訟法第三百五十條、第三百六
十一條、第三百六十二條、第三百六十七條規定，不服地方法院
之第一審判決而上訴者，須提出上訴書狀，並應敘述具體理由，
為上訴必備之程式；其所提出之書狀未敘述上訴理由，或僅曾以
言詞陳述上訴理由者，均應於上訴期間屆滿後二十日內補提理由
書於第一審法院。第一審法院經形式審查，認逾期未補提上訴理
由者，應定期間先命補正；逾期未補正者，為上訴不合法律上之
程式，應以裁定駁回。倘已提出上訴理由，但所提非屬具體理由
者，則由第二審法院以上訴不合法律上之程式，判決駁回。而所
謂具體理由，必係依據卷內既有訴訟資料或提出新事證，指摘或
表明第一審判決有何採證認事、用法或量刑等足以影響判決本旨
之不當或違法，而構成應予撤銷之具體事由，始克當之（例如：
依憑證據法則具體指出所採證據何以不具證據能力，或依憑卷證
資料，明確指出所為證據證明力之判斷如何違背經驗、論理法則
）；倘僅泛言原判決認定事實錯誤、違背法令、量刑失之過重或
輕縱，而未依上揭意旨指出具體事由，或形式上雖已指出具體事
由，然該事由縱使屬實，亦不足以認為原判決有何不當或違法者
（例如：對不具有調查必要性之證據，法院未依聲請調查亦未說
明理由，或援用證據不當，但除去該證據仍應為同一事實之認定
），皆難謂係具體理由，俾與第二審上訴制度旨在請求第二審法
院撤銷、變更第一審不當或違法之判決，以實現個案救濟之立法
目的相契合，並節制濫行上訴。第一審判決認定上訴人甲○○與
成年人沈義君均明知安非他命係屬毒品危害防制條例第二條第二
項第二款所列管之第二級毒品，非經許可，不得持有、販賣，竟
共同基於販賣第二級毒品安非他命以營利之犯意聯絡，自民國九
十六年中旬某日起至九十七年三月間某日止，分別為如下之犯行
：(一)、以上訴人或沈義君所使用之行動電話為聯絡工具，先後於
第一審判決附表編號一所示之時間、地點，以每包新台幣（下同
）四千元之售價，販賣第二級毒品安非他命予魏銘宏二十一次。
(二)、以上訴人或沈義君使用之行動電話為聯絡工具，先後於第一
審判決附表編號二所示之時間、地點，以每包一千元之售價，販
賣第二級毒品安非他命予泰國籍勞工歐迪十次。乃依數罪併罰之
例，對上訴人分別論處販賣第二級毒品三十一罪之罪刑（各判處
有期徒刑七年，應執行刑有期徒刑七年八月）。上訴人不服，提
起第二審上訴，然其理由僅以其確有與沈義君共同販賣第二級毒
品安非他命，但僅居輔助地位，其已深感悔悟，請求撤銷第一審
判決，改依刑法第五十九條從輕量刑云云，並未依據卷內既有訴
訟資料或提出新事證，指摘或表明第一審判決有何採證認事、用
法或量刑等足以影響判決本旨之不當或違法，而構成應予撤銷之
具體事由。因認上訴人提起第二審上訴未以書狀敘述具體理由，
乃依上開規定，不經言詞辯論，判決駁回其在第二審之上訴。上
訴人第三審上訴意旨略謂其並未參與每一次犯行，僅參與數次而
已，原判決未詳加調查認定，顯有違法，且上訴人犯罪情節較輕
，應依刑法第五十七條規定酌減其刑云云，既未依卷證資料，就
原審所為不合法律上程式駁回上訴之判決，究有如何違背法令情
形，為具體指摘，自不足據以辨認原判決已具備違背法令之形式
要件。依上揭說明，本件上訴顯屬違背法律上之程式，應予駁回
。
據上論結，應依刑事訴訟法第三百九十五條前段，判決如主文。
中    華    民    國  九十八  年    三    月   十三   日
                      最高法院刑事第四庭
                          審判長法官  張  淳  淙
                                法官  劉  介  民
                                法官  張  春  福
                                法官  蔡  彩  貞
                                法官  林  俊  益
      本件正本證明與原本無異
                                      書  記  官
中    華    民    國  九十八  年    三    月   十九   日
                                                      Ｅ


司法院資訊處製作；財團法人民間司法改革基金會備份。
